【裁判字號】    97,交聲,2213
【裁判日期】    971212
【裁判案由】    聲明異議
【裁判全文】
臺灣高雄地方法院交通事件裁定        97年度交聲字第2213號
原處分機關  高雄市政府交通局
異  議  人
即受處分人  丙○○
上列異議人因違反道路交通管理處罰條例案件，不服高雄市政府
交通局於民國97年9 月22日所為之處分（原處分案號：高市交裁
字第裁32–B00000000 號），聲明異議，本院裁定如下：
    主  文
異議駁回。
    理  由
一、異議意旨略以：異議人即受處分人丙○○固有於民國97年8
    月14日下午4 時45分許，駕駛本人所有車號XB–6411號自小
    客車，行經高雄市○○○路與該路276 巷口，惟並無闖紅燈
    之行為，當時異議人駕車由九如路陸橋下來時，該路口號誌
    為黃燈，警車當時並未在該地停等紅燈，異議人見燈號為黃
    燈，未踩煞車直行而通過該路口，此時才從後照鏡中看到警
    車隨後開至該路口，待異議人的車子駛離該路口1 、2 千公
    尺後，警車才追過來，並非當場攔停舉發，且異議人駕車通
    過該路口之同時，旁邊亦有機車通過該路口，可證異議人並
    未闖紅燈，原處分機關未察，遽予裁處，異議人實難甘服，
    爰依法聲明異議等語。
二、原處分機關高雄市政府交通局係以：異議人駕駛其所有車號
    XB–6411號自小客車，於97年8 月14日下午4 時45分許，沿
    高雄市○○○路西往東方向行駛，行經該路段與276 巷交叉
    路口時，在九如四路方向西往東方向之交通號誌為紅燈時仍
    持續直行，經警開啟警鳴器攔停製單舉發，異議人不服，於
    同年8 月22日提出申訴，經舉發機關即高雄市政府警察局交
    通大隊調查結果，仍認異議人有上開違規情事，依道路交通
    管理處罰條例第53條第1 項、第63條之規定，於97年9 月22
    日裁處罰鍰新臺幣（下同）2,700 元，並記違規點數計3 點
    在案。
三、按汽車（依道路交通管理處罰條例第3 條第8 款規定，包括
    機器腳踏車即機車）駕駛人，行經有燈光號誌管制之交岔路
    口闖紅燈者，處1,800 元以上5,400 元以下罰鍰，並記違規
    點數3 點。道路交通管理處罰條例第53條第1 項、第63條第
    1 項第3 款分別定有明文。
四、經查：
(一)、異議人確有於97年8 月14日下午4 時45分許，駕駛其所有車
    號XB–9411號自小客車，沿高雄市○○○路陸橋西向東方向
    行駛，行經該路276 巷口，未踩煞車而直行穿越該路口後，
    為警攔停之事實，業據異議人自承在卷。而關於異議人駕駛
    前開自小客車於前揭時、地，行經有燈光號誌管制之交岔路
    口闖紅燈之違規事實，業據證人即本件舉發員警乙○○於本
    院調查時到庭具結證稱：本件係由我舉發，當時我正與甲○
    ○駕駛警車，執行巡暨取締違規勤務，九如四路連接九如三
    路前有一陸橋，警車當時是在陸橋旁之便道處停等紅燈，與
    異議人行車方向是一致的，陸橋與便道是同1 個紅綠燈管制
    的，我們大約停等3 至5 秒之時間，就看到異議人開車自陸
    橋下來直接穿越該路口，當時號誌是紅燈，所以我們就開警
    示燈，且因為是紅燈所以也有鳴笛，沿著九如路追了大概2
    個路口約300 多公尺後，用廣播叫異議人停車，之後我們就
    跟異議人說先生你闖紅燈，麻煩你拿出證件出來，再告知闖
    紅燈是違規的，並開單舉發，異議人有表示他是闖黃燈，但
    是我們確實有在陸橋旁之便道停等紅燈3 至5 秒，所以可以
    確定異議人穿越九如四路276 巷時，確實是紅燈等語；員警
    甲○○於本院調查時結證稱：當天我與乙○○一起執行巡邏
    勤務，由我駕駛警車行至九如陸橋旁之便道停等紅燈，大約
    等紅燈5 至6 秒左右，就看到1 輛自小客車自九如路陸橋下
    來就闖紅燈，陸橋與便道是同1 個紅綠燈，我們就追過去，
    並用擴音器叫異議人靠邊停車，是在第2 個路口將異議人攔
    停，距離違規地點約300 公尺左右，因為該路段之號誌有連
    鎖的，才把異議人攔下來，之後就告知異議人闖紅燈事由，
    異議人有表示是闖黃燈，但是因為我們警車是在同方向便道
    停等紅燈，所以異議人應是闖紅燈沒有錯，後來就由乙○○
    開單舉發等語。其等就停等紅燈之時間固所述略有差異，惟
    均已明確證述其等舉發本件交通違規之經過。
(二)、異議人雖以前揭情詞置辯。惟查：
  1.異議人於前揭時、地確有駕車行經有燈光號誌管制之交岔路
    口而闖紅燈之交通違規行為，業據證人乙○○、甲○○於本
    院調查時結證明確，已如前述，其等雖為本件舉發員警，惟
    到庭所陳述之上開舉發經過，係就其等親身見聞之事實，以
    證人身分所為之陳述，經查尚無違反經驗或論理法則之處，
    且遍查本件卷存證據資料，亦無任何積極證據足以證明其前
    揭所述係虛偽不實，尚無足可顯信其陳述不可採信之品性證
    據或前科證據存在，自不得僅因其等為本件開單舉發異議人
    之員警，即遽予否認其等上開證述之可信性。再者，觀諸證
    人甲○○所繪製之現場圖及現場照片觀之，九如路陸橋中向
    東方向共有2 線車道，陸橋旁有一便道，紅綠燈號誌則設置
    於陸橋上。自證人甲○○於卷附現場圖上所標示之警車停放
    位置，應可明確看見陸橋旁紅綠燈號誌之變化情形及自陸橋
    下來之車輛行駛情形，並無辨識有無闖越紅燈錯誤之可能。
    又警員執行公務時，本身即受有行政懲處責任之監督，其到
    庭具結作證，更係以刑事責任擔保其證言之真實性。且其2
    人所證述之舉發經過互核亦大致相符。是證人乙○○、甲○
    ○於本院調查中之前揭結詞，應堪採信。異議人辯稱其車輛
    係闖黃燈云云，要不足採。
  2.異議人雖辯謂：當時旁邊亦有1 輛機車通過，可證我只有搶
    黃燈並沒有闖紅燈等語。惟查，異議人駕駛上開自小客車，
    行經前揭路口時，在路口號誌已轉為紅燈之情形下，未踩煞
    車直行穿越該路口之事實，業經認定如前。異議人仍執詞係
    搶黃燈一節，洵不足採。再者，車輛駕駛人行經道路，本應
    隨時注意車前狀況，並注意路口交通號誌之變化，並遵守號
    誌指示行進，異議人為合法領有汽車駕駛執照之人，對此理
    應知之甚詳，並提前留意該路口交通號誌之變化，而依交通
    標線指示停止，惟其竟仍執意通行，要難謂無闖越紅燈之意
    圖。又其雖謂：旁邊亦有機車同時通行云云，惟綜閱全卷，
    異議人並未提出相關事證供本院調查，已難認其所述為真。
    況同向車輛有無違規闖紅燈之違規行為，要與系爭車輛本身
    之違規行為無涉，尚不得因其他車輛亦同向、同時直行，而
    解免其本身應遵守交通號誌之責。異議人前開所辯，洵不足
    採。
(三)、至於異議人辯謂：員警係自後追過來，大約追了1 、2 千公
    尺後，才把我攔下來並非當場攔停一等語。惟查，本件員警
    發現異議人駕駛上開自小客車闖紅燈後，旋即開啟警示燈及
    鳴笛，自後追逐異議人約300 公尺左右，再以擴音器攔停異
    議人等情，亦據證人乙○○、甲○○證述明確，已如前述。
    異議人上開所辯，要與事實相違。且異議人於交岔路口闖紅
    燈之違規行為乃偶發於瞬間之事實，實難期警員在異議人闖
    越紅燈之當下，可立即將異議人欄停舉發，且觀諸證人乙○
    ○、甲○○之證述，其等看到異議人於前揭時、地闖紅燈而
    穿越該路口後，旋即驅車、開警示燈、鳴笛，進而攔停異議
    ，本件舉發過程，核與一般員警攔停舉發之過程無異，難認
    有何違法之處。又內政部警政署為導正員警執法觀念，提升
    員警執法品質，俾利交通執行工作推展，乃依道路交通管理
    處罰條例第92條第3 項授權訂定之「交通違規稽查與輕微違
    規勸導作業注意事項」，針對交通違規稽查之具體作法，要
    求執勤員警於執行攔停時，除要求違規行為人出示駕、行照
    及保險證外，亦須向違規行為人說明違規事實。本件員警乙
    ○○攔停異議人之車輛後，除要求異議人出示證件外，並已
    告知異議人有闖紅燈之違規情節等情，業據證人乙○○、甲
    ○○證述明確。綜觀本件舉發過程，核與上開注意事項之規
    定，要無不符。參以，本件員警製發之舉發通知單，亦確實
    當場交付異議人一節，此為異議人所自承，益徵本件舉發程
    序，並無違誤。異議人執詞主張舉發程序違法，容有誤會。
(四)、是以，異議人之前揭辯詞均無足據以為有利異議人之認定。
    本件事證明確，異議人確有於前揭時、地駕車行經有燈光號
    誌管制之交岔路口而闖紅燈之違規行為，洵堪認定。
五、綜上所述，異議人駕駛其所有車號XB–6411號自小客車，確
    有於上揭時、地，行經有燈光號誌管制之交岔路口闖紅燈之
    違規行為，堪以認定。原處分機關依道路交通管理處罰條例
    第53條第1 項、第63條之規定，裁處異議人罰鍰2,700 元，
    並記違規點數3 點，核無不當，異議人前開所辯及其理由，
    均無足採。本件聲明異議為無理由，應予駁回。
六、據上論斷，應依道路交通案件處理法第19條，裁定如主文。
中    華    民    國    97    年    12    月    12    日
                  刑事第五庭    法  官  李殷君
以上正本證明與原本無異。
如不服本裁定，應於收受送達後5 日內向本院提出抗告狀。
中    華    民    國    97    年    12    月    12    日
                                書記官  李文廣


司法院資訊處製作；財團法人民間司法改革基金會備份。
